臺灣臺北地方法院民事判決　　　　　　　 95年度親字第109號
　　原　　　告　丙○○
　　　　　　　　　　　　　　號.
　　法定代理人　甲○○
　　　　　　　　　　　　　　號.
　　被　　　告　乙○○
上列當事人間否認生父事件，本院於96年1 月3 日辯論終結，判
決如下：
    主      文
確認原告丙○○ (女、民國 ○○ 年 ○ 月 ○○ 日生、身分證字號
：Ｚ000000000) 非被告乙○○之婚生女。
訴訟費用由被告負擔。
    事      實
甲、原告方面：
一、聲明：如主文所示。
二、陳述略以：被告乙○○與訴外人甲○○於90年10月10日結婚
    ，於民國93年2 月10日辦妥離婚登記，而兩造自91年11月後
    即因甲○○離家而無同居之實，雖甲○○於93年9 月21日生
    下一女即原告丙○○，但依上所述原告應非甲○○自被告受
    胎所生，為此依法訴請判令如聲明。
三、證據：提出血緣鑑定報告書、戶籍謄本為證。
乙、被告方面：
一、聲明：同意原告之請求。
二、陳述：原告應非甲○○自被告受胎所生。
  　理　　　由
一、本件被告乙○○與訴外人甲○○於90年10月10日結婚，於民
    國93年2 月10日辦妥離婚登記，而兩造自91年11月後即因甲○○離家而無同居之實，雖甲○○於93年9 月21日生下一女
    即原告丙○○，但依上所述原告應非甲○○自被告受胎所生
    ，為此依法訴請判令如聲明等語，業據其提出戶籍謄本、出
    生證明書、血緣鑑定報告書影本等件為憑。
二、按民法第1063條之規定，妻之受胎，係在婚姻關係存續中者
    ，推定其所生子女為婚生子女。前項推定，如夫妻之一方能
    證明妻非自夫受胎者，得提起否認之訴。但應於知悉子女出
    生之日起，一年內為之。復按民法第1062條規定，從子女出
    生日回溯第一百八十一日起至第三百零二日止，為受胎期間
    。
三、復按「子女獲知其血統來源，確定其真實父子身分關係，攸
    關子女之人格權，應受憲法保障。民法第一千零六十三條規
    定：「妻之受胎，係在婚姻關係存續中者，推定其所生子女
    為婚生子女。前項推定，如夫妻之一方能證明妻非自夫受胎
    者，得提起否認之訴。但應於知悉子女出生之日起，一年內
    為之。」係為兼顧身分安定及子女利益而設，惟其得提起否
    認之訴者僅限於夫妻之一方，子女本身則無獨立提起否認之
    訴之資格，且未顧及子女得獨立提起該否認之訴時應有之合
    理期間及起算日，是上開規定使子女之訴訟權受到不當限制
    ，而不足以維護其人格權益，在此範圍內與憲法保障人格權
    及訴訟權之意旨不符。最高法院二十三年上字第三四七三號
    及同院七十五年台上字第二○七一號判例與此意旨不符之部
    分，應不再援用。有關機關並應適時就得提起否認生父之訴
    之主體、起訴除斥期間之長短及其起算日等相關規定檢討改
    進，以符前開憲法意旨。確定終局裁判所適用之法規或判例
    ，經本院依人民聲請解釋認為與憲法意旨不符時，其受不利
    確定終局裁判者，得以該解釋為基礎，依法定程序請求救濟
    ，業經本院釋字第一七七號、第一八五號解釋闡釋在案。本
    件聲請人如不能以再審之訴救濟者，應許其於本解釋公布之
    日起一年內，以法律推定之生父為被告，提起否認生父之訴
    。其訴訟程序，準用民事訴訟法關於親子關係事件程序中否
    認子女之訴部分之相關規定，至由法定代理人代為起訴者，
    應為子女之利益為之。法律不許親生父對受推定為他人之婚
    生子女提起否認之訴，係為避免因訴訟而破壞他人婚姻之安
    定、家庭之和諧及影響子女受教養之權益，與憲法尚無牴觸
    。至於將來立法是否有限度放寬此類訴訟，則屬立法形成之
    自由。」司法院大法官會議第587 號解釋文可參。
四、查原告之受胎時間，既係在甲○○與被告婚姻關係存續中，
    原告則依法自應推定為甲○○與被告之婚生子，又原告主張
    甲○○於前開受胎期間，與被告分居，原告應非甲○○自被
    告受胎所生乙節，且依原告提出之成大醫院血緣鑑定報告書
    載明無法排除訴外人王清蝗與原告丙○○之血緣關係，王清
    蝗為丙○○之父之機率為99.9989%，有該鑑定書可稽，是原
    告此部份之主張，乃屬真實。依前揭實務見解，原告提起本
    件訴訟，於法洵屬有據，應予准許。
五、據上論結，本件原告之訴為有理由，並依民事訴訟法第85條
    第1 項前段、第78條，判決如主文。
中　　華　　民　　國　  96　　年  　 1　　月  　5   　日
　　　　　　　家事法庭　法　　　官　彭南元
以上正本證明與原本無異。
如不服本判決，應於判決送達後20日之不變期間內，向本院提出
上訴狀。
中　　華　　民　　國　  96　　年  　 1　　月  　5   　日
            　　　　　　書　記　官　尹遜言
